【裁判字號】    98,審交易,77
【裁判日期】    981015
【裁判案由】    過失致死
【裁判全文】
臺灣新竹地方法院刑事判決            98年度審交易字第77號
公  訴  人  臺灣新竹地方法院檢察署檢察官
被      告  甲○○
上列被告因過失致死案件，經檢察官提起公訴（98年度偵字第43
62號），經被告於本院準備程序中，就被訴事實為有罪之陳述，
經告知被告簡式審判程序之旨，並聽取檢察官、被告之意見後，
經本院進行簡式審判程序，本院判決如下：
    主  文
甲○○犯過失致人於死罪，處有期徒刑伍月；如易科罰金，以新
臺幣壹仟元折算壹日。緩刑貳年。
    犯罪事實
一、甲○○於民國98年2月23日上午7時40分許，騎乘車牌號碼65
    2－BRL號重型機車沿新竹市○○路○段外側車道由北往南方
    向行駛，行經新竹市○○路○段488 號（新竹市警察局第二
    分局文華派出所）前時，本應注意車前狀況，隨時採取必要
    之安全措施，且依當時天候陰、日間自然光線、柏油路面乾
    燥無缺陷、亦無障礙物、視距良好等情，又無不能注意之情
    事，竟疏於注意車前狀況，隨時採取必要之煞停措施，適許
    月裡騎乘車牌號碼F6D－283號重型機車自前方同向中間車道
    欲右轉時，亦疏未注意顯示右轉燈號及禮讓同向外側車道直
    行車輛先行即逕行向右側偏斜；雖甲○○於距離許月裡約2
    至3 個機車車身時即已發現許月裡所騎乘之機車向右側偏斜
    ，然因無法確定許月裡僅係變換至外側車道抑或右轉，故僅
    按喇叭警示而未為煞停之準備，致使發現許月裡係右轉時已
    煞車不及，無法閃避，因而撞及許月裡騎乘之機車右側車身
    使其倒地。許月裡雖經緊急送往行政院衛生署新竹醫院救治
    ，仍因頭部外傷合併腦挫傷出血、腦水腫、硬腦膜下出血、
    腦幹功能衰竭等傷勢，於同日晚間10時36分許不治死亡。
二、案經臺灣新竹地方法院檢察署檢察官相驗後自動檢舉偵查起
    訴。
    理  由
一、程序部分：
    按除被告所犯為死刑、無期徒刑、最輕本刑為3 年以上有期
    徒刑之罪或高等法院管轄第一審案件者外，於前條第1 項程
    序進行中，被告先就被訴事實為有罪之陳述時，審判長得告
    知被告簡式審判程序之旨，並聽取當事人、代理人、辯護人
    及輔佐人之意見後，裁定進行簡式審判程序，刑事訴訟法第
    273條之1第1 項定有明文。本件被告甲○○所犯係死刑、無
    期徒刑、最輕本刑為3 年以上有期徒刑以外之罪，其於準備
    程序中就被訴事實為有罪之陳述，經告知簡式審判程序之旨
    ，並聽取公訴人及被告甲○○之意見後，本院認為適宜進行
    簡式審判程序，合先敘明。
二、 認定犯罪事實所根據的證據及理由
（一）被告甲○○於警詢、偵查中之供述及於本院準備程序、簡
      式審判程序時均坦承不諱。其稱略以：伊於98年2 月23日
      上午7 時40分許騎乘車牌號碼652－BRL號重型機車沿新竹
      市○○路外側車道由北往南方向行駛要去上班，當行經新
      竹市○○路○段488 號新竹市警察局第二分局文華派出所
      前時，並沒有看到被害人許月裡，係到了約距離2至3個機
      車車身才看到，被害人許月裡就從內側車道向外側車道行
      駛，並沒有打右轉方向燈，不清楚被害人許月裡是要右轉
      還是偏外側車道，伊雖有煞車並按喇叭，但還是來不及，
      因而所騎乘之機車前車頭就撞擊到被害人許月裡機車之右
      前側車身，造成被害人許月裡人車倒地頭部受傷，當時路
      口有位交通警察就幫伊打電話叫救護車，等救護車到達後
      ，警察先請伊到警察局，之後才到醫院做筆錄等語（見98
      年度相字第129號相驗卷第4、7、8、26、27、52、53頁，
      本院卷第31、41至45頁）。
（二）告訴人丁○○即被害人許月裡之兄於警詢、偵查中及本院
      準備程序時之指訴。其稱略以：被害人許月裡係他的妹妹
      ，經由其姪女婿通知始知被害人許月裡於98年2 月23日上
      午7時40分許在新竹市○○路488號前發生車禍，經送往署
      立新竹醫院急救，仍於同日晚間10時36分不治死亡，他曾
      於本件車禍案發前之當日上午7 時30分，從家裡二樓陽臺
      看到被害人許月裡正騎乘車牌號碼F6D－283號重型機車外
      出等語（見上開相驗卷第4、5、28、29、52、53頁，本院
      卷第14頁、第40頁背面、第44頁背面）。
（三）目擊證人何裕昌於偵查中之證述。其稱略以：本件車禍發
      生他正站在麥當勞旁邊大樓前面，當時經國路是綠燈、民
      生路與田美三路是紅燈，他轉身看到被害人許月裡騎車從
      中間車道往外車道移動，車速很慢，然後在斑馬線前方停
      止線上右轉，因與被告甲○○所騎乘之機車很接近，被告
      甲○○就從後面撞上，被害人許月裡就與機車分開，倒在
      肇事機車前輪下，因被害人許月裡倒地時還戴著安全帽，
      他便將安全帽扣打開以便被害人許月裡呼吸，他沒有注意
      到被害人許月裡是否有打右轉的燈號，且機車倒下後也沒
      有看到右轉燈有亮等語（見上開相驗卷第24、25頁）。
（四）新竹市警察局第二分局道路交通事故現場圖、道路交通事
      故調查報告表（一）、（二）、新竹市警察局第二分局文
      華派出所警員何裕昌製作之偵查報告各1 份及現場事故照
      片12張等在卷可參（見上開相驗卷第3 、12至14、17至22
      頁）：佐證本件事故發生經過及現場路況。
（五）臺灣省竹苗區車輛行車事故鑑定委員會98年5 月25日竹苗
      鑑980232字第0985301519號函所附鑑定意見書、臺灣省車
      輛行車事故覆議鑑定委員會98年9月1日覆議字第09862032
      03號函覆各1 份（見上開相驗卷第62至66頁，本院卷第21
      頁），其鑑定意見為：一、被害人許月裡無照駕駛重機車
      ，行經號誌管制路口，自中線車道向右偏駛，未讓外側車
      道之直行車先行，為肇事主因。二、被告甲○○駕駛重機
      車，未注意車前狀況，為肇事次因等情。
（六）臺灣新竹地方法院檢察署檢察官督同法醫師楊敏昇相驗明
      確，有相驗屍體證明書、法醫檢驗報告書、衛生署新竹醫
      院98年2 月24日診斷證明書各1份及相驗照片8張存卷足憑
      （見上開相驗卷第31、33至40、43至46頁）：證明被害人
      許月裡確因本件車禍受有頭部外傷合併腦挫傷出血、腦水
      腫、硬腦膜下出血、腦幹功能衰竭等傷勢，經緊急送醫救
      治，仍因傷重延至98年2 月23日晚間10時36分許不治死亡
      等情。
（七）按「汽車行駛時，駕駛人應注意車前狀況，並隨時採取必
      要之安全措施。」道路交通安全規則第94條第3 項定有明
      文，是被告甲○○騎乘重型機車行駛於道路上，自應遵守
      上開規定，然據被告甲○○所為之供述、目擊證人何裕昌
      所為之證述及臺灣省竹苗區車輛行車事故鑑定委員會之鑑
      定意見書所示，被告甲○○騎乘機車未注意車前狀況之違
      規行為甚明。再依卷附道路交通事故現場圖、道路交通事
      故調查報告表（一）、（二）、道路交通事故照片等資料
      證據所示，本件案發當時天候陰、日間自然光線、柏油路
      面乾燥無缺陷、亦無障礙物、視距良好等情觀之，且依被
      告甲○○之智識、能力又無不能注意之情況，竟疏未注意
      至此，而與被害人許月裡發生撞擊，因而致被害人許月裡
      倒地受傷經送醫急救，仍因傷重不治死亡等情，雖被害人
      許月裡於本件事故之發生為肇事主因而與有過失，惟無礙
      於被告甲○○上開過失責任之認定。復以本件被害人許月
      裡之死亡結果既因被告甲○○之過失行為所致，兩者間具
      相當因果關係無疑。
（八）綜上，本件事證已明，被告甲○○上開犯行應堪認定。
三、論罪科刑：
（一）論罪：核被告甲○○所為，係犯刑法第276條第1項之過失
      致人於死罪。
（二）量刑：爰審酌被告甲○○尚無刑事前科紀錄，有臺灣高等
      法院被告前案紀錄表1 份可佐，素行尚謂良好。至被告甲○○本件之違規行為與被害人許月裡之違規行為，同為本
      件交通事故發生之肇事原因，然已造成被害人許月裡死亡
      之結果，對其家屬造成無可彌補之創傷，幸被告甲○○犯
      後坦認犯行，態度良好，雖未與被害人家屬即告訴人丁○○、戊○○、丙○○等人就賠償金額達成共識，迄今仍未
      成立和解或調解，然已於本院98年10月2 日準備程序中當
      庭先行給付部分賠償金新臺幣（下同）20萬元予告訴人丁○○收訖（告訴人丁○○、戊○○、丙○○等人另於同日
      提起本件刑事附帶民事訴訟）等一切情狀，量處如主文所
      示之刑，併諭知易科罰金之折算標準，以示懲儆。
（三）法律修正後之法律適用：
  １、被告甲○○行為後，刑法第41條第2項至第8項雖業於97年
      12月30日修正，經總統於98年1月21日公布，並於98年9月
      1 日施行。而按行為後法律有變更者，適用行為時之法律
      ，但行為後之法律有利於行為人者，適用最有利於行為人
      之法律，刑法第2條第1項定有明文，係採從舊從輕之原則
      。而所謂法律有變更，係指足以影響行為之可罰性範圍及
      其法律效果之法律修正而言，易科罰金、易服勞役之折算
      標準及其期限涉及裁量權之行使，屬於科刑規範事項，其
      折算標準於裁判時並應於主文內諭知，與一般純屬執行之
      程序有別，是如新舊法對易科罰金、易服勞役之折算標準
      及期限各有不同時，應依前揭規定，比較適用最有利於行
      為人之法律，有最高法院96年度臺非字第58號、第234 號
      判決可資參照。惟有關易服社會勞動折算標準為6 小時折
      算1日，期限為最長1年，修正後刑法第41條第2項、第3項
      、第5 項已定有明文，其標準係屬固定，並不涉及法院裁
      量權之行使，非屬科刑規範事項變更，自不生新舊法比較
      之問題，故本案無刑法第2條法律變更規定之適用。
  ２、又依修正後刑法第41條第2 項規定：「依前項規定得易科
      罰金而未聲請易科罰金者，得以提供社會勞動6小時折算1
      日，易服社會勞動」。而刑法施行法第3條之2規定：「刑
      法第41條及第42條之1 之規定，於中華民國98年9月1日刑
      法修正施行前已裁判確定之處罰，未執行或執行未完畢者
      ，亦適用之」，其立法理由謂：「依刑法第41條規定聲請
      易服社會勞動者，因條文已明定以社會勞動6 小時折算徒
      刑或拘役1 日，與易科罰金應於裁判主文諭知折算標準之
      情形不同，無須於裁判主文諭知…至於可否易服社會勞動
      ，與可否易科罰金相同，皆屬於執行事項，非裁判量刑事
      項，故98年9月1日刑法修正施行前已裁判確定之處罰，未
      執行或執行未完畢者，無庸再向法院聲請裁定諭知折算標
      準」。準此，本件有修正後刑法第41條之適用，是被告甲○○若未聲請易科罰金，依法得以提供社會勞動6 小時折
      算1 日，易服社會勞動，惟無須於本判決主文諭知，併予
      敘明。
（四）緩刑：末查被告甲○○前未曾受有期徒刑以上刑之宣告，
      素行良好，且犯後坦承犯罪，態度良好，事後雖未與告訴
      人丁○○、戊○○、丙○○等人達成和解或調解，然已先
      行支付部分賠償金20萬元等情，業已敘述如上；另經告訴
      人丁○○暨戊○○、丙○○等人之共同代理人乙○○均當
      庭表示就刑事部分同意給予被告甲○○自新機會等語（見
      本院卷第40、41、44、45頁），本院尚念被告甲○○年僅
      20歲，一時疏失，致罹刑章，經此偵、審教訓應知所警惕
      ，當無再犯之虞，且日後尚有相關民事訴訟需進行，因認
      對其所科處之刑，以暫不執行為適當，爰併宣告緩刑2 年
      ，以期自新。
據上論斷，應依刑事訴訟法第273條之1第1項、第299條第1 項前
段，刑法第276條第1項、修正後刑法第41條第1項前段、第2項、
刑法第74條第1項第1款，刑法施行法第1條之1，判決如主文。
本案經檢察官洪期榮到庭執行職務。
中    華    民    國    98    年    10    月    15    日
                    交通法庭法  官    劉兆菊
以上正本證明與原本無異。
如不服本判決應於收受本判決後10日內向本院提出上訴書狀，上
訴書狀應敘述具體理由。上訴書狀未敘述上訴理由者，應於上訴
期間屆滿後20日內補提理由書狀於本院 (均須按他造當事人之人
數附繕本 )「切勿逕送上級法院」。
中    華    民    國    98    年    10    月   15    日
                            書記官    林兆嘉
附錄本案論罪科刑法條
中華民國刑法第276條第1項
因過失致人於死者，處2年以下有期徒刑、拘役或2千元以下罰金
。


司法院資訊處製作；財團法人民間司法改革基金會備份。
